臺灣臺中地方法院刑事判決　　　　　　　100年度訴字第846號
公　訴　人　臺灣臺中地方法院檢察署檢察官
被　　　告　趙家熙
　　　　　　　　（現另案於法務部矯正署臺中看守所羈押中）
上列被告因毒品危害防制條例案件，經檢察官提起公訴（100年
度毒偵字第286號），被告於準備程序就被訴事實為有罪之陳述
，經告以簡式審判程序之旨，並聽取當事人意見後，合議庭裁定
由受命法官獨任進行簡式審判程序，本院判決如下：
    主    文
趙家熙施用第一級毒品，累犯，處有期徒刑捌月；扣案之第一級
毒品海洛因壹包（驗餘淨重零點壹零伍陸公克）沒收銷毀之。又
施用第二級毒品，累犯，處有期徒刑肆月。應執行有期徒刑拾月
；扣案之第一級毒品海洛因壹包（驗餘淨重零點壹零伍陸公克）
沒收銷毀之。
    犯罪事實
一、趙家熙前於民國（下同）88年間，因施用毒品案件，經送觀
    察、勒戒後，認無繼續施用毒品之傾向，於88年2月12日執
    行完畢釋放，並由臺灣臺中地方法院檢察署檢察官以88年度
    偵字第2939號為不起訴處分確定。又於前開觀察、勒戒執行
    完畢釋放後5年內之89年間，因施用毒品案件，經送觀察、
    勒戒後，亦認無繼續施用毒品之傾向，於89年2月25日執行
    完畢釋放，並由臺灣臺中地方法院檢察署檢察官以89年度毒
    偵緝字第102號為不起訴處分確定；又於91年間因毒品危害
    防制條例案件經二次觀察、勒戒後，認有繼續施用毒品之傾
    向，經臺灣臺中地方法院檢察署檢察官聲請強制戒治並提起
    公訴，於92年4月28日經本院以91年度易字第2779號判決判
    處有期徒刑6月確定。詎趙家熙仍不知戒除毒品，另於95年
    間因施用毒品案件，經本院以95年度訴字第2985號判處有期
    徒刑7月確定，於96年4月13日執行完畢。詎猶不知悔改，復
    基於施用第一級毒品之犯意，於100年1月11日晚間8時許，
    在位於臺中市○區○○路184之5號之北海飯店315室內，以
    將少許海洛因置於針筒內加水稀釋後注射於手臂之方式，施
    用第一級毒品海洛因1次；另基於施用第二級毒品之犯意，
    於100年1月11日晚間11時40分許採集尿液往前回溯96小時內
    之某時，在臺中市○○路旁的汽車內，以將少許甲基安非他
    命置於玻璃球吸食器內，再以火燒烤吸食其產生煙霧之方式
    ，施用第二級毒品甲基安非他命1次。嗣於100年1月11日晚
    間9時20分許，台中市政府警察局第五分局警員經趙家熙同
    意搜索台中市○區○○路184之5號北海飯店315室，查獲趙
    家熙所持有之第一級毒品海洛因1包（含袋重約0.26公克，
    驗餘淨重0.
    1056公克），經帶同回警局接受詢問，並於同日晚間11時40
    分許在警局接受尿液採驗，結果呈毒品可待因、嗎啡、安非
    他命、甲基安非他命陽性反應，而得悉上情。
二、案經臺中市政府警察局第五分局報告臺灣臺中地方法院檢察
    署檢察官偵查起訴。
    理    由
一、查本件被告所犯，非死刑、無期徒刑、最輕本刑為3年以上
    有期徒刑之罪，或高等法院管轄第一審之案件，被告於準備
    程序中，就前揭被訴事實為有罪之陳述，經受命法官告以簡
    式審判程序之旨，並聽取被告與公訴人之意見後，本院認無
    不得或不宜改依簡式審判程序進行之處，爰依刑事訴訟法第
    273條之1第1項、第284條之1，經合議庭評議後，裁定本件
    由受命法官獨任進行簡式審判程序，是本件之證據調查，依
    刑事訴訟法第273條之2規定，不受同法第159條第1項、第
    161條之2、第161條之3、第163條之1及第164條至170條規定
    之限制，合先敘明。
二、上開犯罪事實，業據被告趙家熙於本院準備程序及審判期日
    均坦白認罪（見本院卷第29頁背面、第32至34頁)，且被告
    前揭採尿送驗結果，均呈海洛因、甲基安非他命經人體代謝
    後之可待因、嗎啡、安非他命、甲基安非他命陽性反應，有
    臺中市政府警察局第五分局委託鑑驗尿液代號與真實姓名對
    照表、尿液檢體對照表、中山醫學大學附設醫院檢驗科藥物
    檢測中心100年1月28日出具原始編號E100009 尿液檢驗報告
    在卷可証（見中分五偵字第1000001107號警卷第21至22頁、
    100年度偵字第286號卷第22頁）。復有臺中市政府警察局第
    五分局扣押筆錄、扣押物品目錄表、搜索同意書各1份及查
    獲現場暨扣案物照片4張在卷可憑（見中分五偵字第1000001
    107號警卷第10至15、17至19頁），並有疑似海洛因之白色
    粉末1包扣案可佐，而扣案疑似海洛因之白色粉末1包經送行
    政院衛生署草屯療養院鑑驗結果，確檢出第一級毒品海洛因
    成分（驗餘淨重0.1056公克），有該院100年2月14日草療鑑
    字第1000200010號鑑定書1紙在卷可稽（見本院卷第26頁）
    ，又依文獻記載，施用海洛因後24小時內經由尿液排出之量
    可達使用劑量之80%，該種毒品於尿液中排出之最長時限，
    受施用劑量、施用方式、個人體質及代謝情況等因素影響，
    因個案而異，一般可檢出之最長時間為海洛因服用後2至4天
    ；而施用甲基安非他命後24小時內，約有施用劑量之70%由
    尿中排出，該毒品於尿液中排出之最長時限，受施用劑量、
    施用方式、個人體質及代謝情況等因素影響，因個案而異，
    一般可檢出之最長時間為甲基安非他命1至5天等情，業經行
    政院衛生署管制藥品管理局90年5月4日管檢字第93902號函
    釋明確，堪認被告上開自白確與事實相符，足以採信。本件
    事證明確，被告犯行洵堪認定。
三、按施用第一、二級毒品為犯罪行為，毒品危害防制條例第10
    條定有處罰明文。故施用第一、二級毒品者，依前揭規定本
    應科以刑罰。惟基於刑事政策，對合於一定條件之施用者，
    則依同條例第20條、第23條之規定，施以觀察、勒戒及強制
    戒治之保安處分。又毒品危害防制條例於92年7月9日修正公
    布，自93年1月9日施行，其中第20條、第23條將施用毒品之
    刑事處遇程序，區分為「初犯」及「5年內再犯」、「5年後
    再犯」。依其立法理由之說明：「初犯」，經觀察、勒戒或
    強制戒治後，應為不起訴處分或不付審理之裁定；經觀察、
    勒戒或強制戒治執行完畢釋放後，「5年內再犯」者，因其
    再犯率甚高，原實施之觀察、勒戒及強制戒治既已無法收其
    實效，爰依法追訴或裁定交付審理。至於經觀察、勒戒或強
    制戒治執行完畢釋放後，「5年後再犯」者，前所實施之觀
    察、勒戒或強制戒治已足以遮斷其施用毒品之毒癮，為期自
    新及協助其斷除毒癮，仍適用「初犯」規定，先經觀察、勒
    戒或強制戒治之程序。從而依修正後之規定，僅限於「初犯
    」及「5年後再犯」二種情形，始應先經觀察、勒戒或強制
    戒治程序。倘被告於5年內已再犯，經依法追訴處罰，縱其
    第3次（或第3次以上）再度施用毒品之時間，在初犯經觀察
    、勒戒或強制戒治執行完畢釋放5年以後，已不合於「5年後
    再犯」之規定，且因已於「5年內再犯」，顯見其再犯率甚
    高，原實施觀察、勒戒或強制戒治，已無法收其實效，即應
    依該條例第10條處罰。至於第3次（或第3次以上）施用毒品
    之時間，是否宜有期間限制？以多久為適宜？則分屬刑事政
    策、專門醫學之範圍，非審判機關所能決定，有待循立法途
    徑解決（最高法院97年度第5次刑事庭會議決議）。查被告
    前於88年間，因施用毒品案件，經送觀察、勒戒後，認無繼
    續施用毒品之傾向，於88年2月12日執行完畢釋放，並由臺
    灣臺中地方法院檢察署檢察官以88年度偵字第2939號為不起
    訴處分確定。又於前開觀察、勒戒執行完畢釋放後5年內之
    89年間，因施用毒品案件，經送觀察、勒戒後，亦認無繼續
    施用毒品之傾向，於89年2月25日執行完畢釋放，並由臺灣
    臺中地方法院檢察署檢察官以89年度毒偵緝字第102號為不
    起訴處分確定；又於91年間因毒品危害防制條例案件經二次
    觀察、勒戒後，認有繼續施用毒品之傾向，經臺灣臺中地方
    法院檢察署檢察官聲請強制戒治並提起公訴，於92年4月28
    日經本院以91年度易字第2779號判決判處有期徒刑6月確定
    ；另於95年間因施用毒品案件，經本院以95年度訴字第2985
    號判處有期徒刑7月確定，於96年4月13日執行完畢，有臺灣
    高等法院被告前案紀錄表附卷足憑，是其於施用毒品案件經
    觀察勒戒及於5年內因施用毒品案件經法院論罪科刑執行完
    畢釋放後，再犯毒品危害防制條例第10條第1、2項之罪，揆
    諸上開最高法院決議意旨，本案仍應予以依法論科，合先敘
    明。
四、查海洛因、甲基安非他命分別係毒品危害防制條例第2第2項
    第1款、第2款所定之第一級、第二級毒品，不得非法持有、
    施用。核被告所為，分別係犯毒品危害防制條例第10條第1
    項、第2項之施用第一級毒品罪、施用第二級毒品罪。被告
    施用毒品前之各別持有第一、二級毒品之行為，本應分別論
    以持有第一級、第二級毒品罪，惟持有後進而施用，其持有
    之低度行為應各為施用之高度行為所吸收，均不另論以持有
    罪責。被告因於95年間因施用毒品案件，經本院以95年度訴
    字第2985號判處有期徒刑7月確定，於96年4月13日執行完畢
    ，有臺灣高等法院被告前案紀錄表在卷可參，其於徒刑執行
    完畢5年以內，故意再犯本件有期徒刑以上之罪，為累犯，
    應依刑法第47條第1項之規定加重其刑。爰審酌被告有多次
    施用毒品犯罪前科之品行（參卷附臺灣高等法院被告前案紀
    錄表）、高中畢業之智識程度、經濟貧寒之生活狀況（見警
    卷被告警詢筆錄受詢問人資料），其因施用毒品，經觀察、
    勒戒、強制戒治執行完畢後，仍不思戒惕，且無視於毒品對
    於自身健康之戕害及國家對於杜絕毒品犯罪之禁令，再次施
    用毒品，未見戒除惡習之決心，惡性非輕，然念及被告犯後
    能坦承犯行，態度良好，其施用毒品並無危害他人，犯罪手
    段尚屬平和，暨施用毒品者均有相當程度之成癮性及心理依
    賴，其犯罪心態與一般刑事犯罪之本質並不相同，應側重適
    當之醫學治療及心理矯治為宜等一切情狀，量處如主文所示
    之刑，以示懲儆。扣案之海洛因1包經送鑑驗結果，確檢出
    第一級毒品海洛因成分，業已認明如前，應依毒品危害防制
    條例第18條第1項前段之規定，諭知沒收銷燬之。
五、據上論斷，應依刑事訴訟法第273條之1第1項、第299條第1
    項前段，毒品危害防制條例第10條第1項、第2項、第18條第
    1項前段，刑法第11條、第47條第1項、第51條第5款，判決
    如主文。
本案經檢察官戚瑛瑛到庭執行職務。
中    華    民    國    100    年    5    月    12    日
                  刑事第一庭   法  官   廖穗蓁
以上正本證明與原本無異。
如不服本判決應於收受送達後10日內向本院提出上訴書狀，並應
敘述具體理由；其未敘述上訴理由者，應於上訴期間屆滿後20日
內向本院補提理由書（均須按他造當事人之人數附繕本）「切勿
逕送上級法院」。
                               書記官   司立文
中    華    民    國    100    年    5    月    12    日
附錄本案論罪科刑法條
毒品危害防制條例第10條：
施用第一級毒品者，處6月以上5年以下有期徒刑。
施用第二級毒品者，處3年以下有期徒刑。